臺灣高等法院交通法庭判決　　　　　　　　　　　　九十三年度交上易字第九五號
　　上　訴　人　台灣台北地方法院檢察署檢察官
　　被　　　告　甲○○
右上訴人因被告過失傷害案件，不服臺灣臺北地方法院九十二年度交易字第四一六號
，中華民國九十三年二月十七日第一審判決（起訴案號：臺灣臺北地方法院檢察署九
十二年度偵字第七九五六號），提起上訴，本院判決如左：
    主  文
上訴駁回。
    事  實
一、甲○○於民國九十二年二月四日二十二時零五分許，駕駛Ｖ八─一六一二號自小
    客車，搭載葉舒敏、蘇國彬及詹文欣等人，沿台北市萬華區○○○道內側第一車
    道由南向北行駛（起訴書誤載為由東向西行駛），本應注意汽車在市區道路行駛
    時，其時速不得超過五十公里，而依當時係夜間，天候為陰天，路面無障礙物，
    視距良好，並無不能注意之情形，竟疏未注意及此，猶以超過時速八十公里之高
    速行駛，而於接近艋舺大道與西園路二段一四０巷交岔路口時，因見前方交通號
    誌自黃燈轉為紅燈，乃急踩煞車，導致車輛高速失控，衝上路中央之安全島並嚴
    重撞擊安全島上路旁燈桿，致坐在右前座之葉舒敏因遭受此猛烈撞擊，因而受有
    頭部外傷顱部出血、左側腦內出血、右側股骨骨折及骨盆骨折傷害，經送醫於當
    日接受緊急開顱術，呈現昏迷狀態，目前雖已清醒，惟現仍因其認知功能因此交
    通事故受損，而無法獨立完成穿鞋、上下廁所、處理月事等日常生活活動，而使
    其身體受有重大難治之重傷害（至甲○○所駕駛汽車上另外搭載之蘇國彬及詹文
    欣並未就其二人受有傷害部分提出告訴）。
二、甲○○於肇事後，於未被有偵查犯罪職權之機關或公務員發覺前，即主動向據報
    前來處理車禍之台北市政府警察局萬華分局交通分隊警員李錫君表示其為肇事者
    ，自首而接受裁判，並經警於前開現場發現甲○○駕駛之汽車留有二道長度分別
    為四四點九公尺、三七點五公尺之煞車痕，平均煞車痕為四一點二公尺，而知上
    情。
三、案經台灣台北地方法院檢察署檢察官指定葉舒敏之母乙○○為代行告訴人，並由
    乙○○訴由該署檢察官偵查起訴。
    理  由
壹、程序方面：
  按犯罪之被害人得為告訴，刑事訴訟法第二百三十二條定有明文。次按告訴乃論之
  罪，無得為告訴之人或得為告訴之人不能行使告訴權者，該管檢察官得依利害關係
  人之聲請或依職權指定代行告訴人；告訴乃論之罪，其告訴應自得為告訴之人知悉
  犯人之時起，於六個月內為之，刑事訴訟法第二百三十六條第一項、第二百三十七
  條第一項亦定有明文。查被害人葉舒敏因本件車禍受有頭部外傷顱部出血、左側腦
  內出血、右側股骨骨折及骨盆骨折等傷害，於九十二年二月四日送醫當日接受緊急
  開顱術，呈現昏迷之狀態，有國立台灣大學醫學院附設醫院（以下稱台大醫院）九
  十二年二月六日診斷證明書在卷可查（見偵查卷第八頁），堪認其於車禍後意識不
  清，客觀上不能行使告訴權，故檢察官於九十二年四月九日偵訊時當庭指定被害人
  之母乙○○為代行告訴人（見偵查卷第十三頁反面），尚未逾告訴期間（案發時為
  九十二年二月四日），依前開刑事訴訟法第二百三十六條第一項、第二百三十七條
  第一項之規定，程序上並無不合，合先敘明。
貳、實體方面：
一、訊據被告甲○○對於右開犯罪事實一之部分中有關於本件道路交通事故係如何發
    生乙節，業於檢察官偵、審時坦承不諱（見偵查卷第三十四、三十五頁、原審九
    十三年一月十二日審判筆錄及本院九十三年四月九日、九十三年五月七日準備程
    序筆錄及九十三年六月二十一日審判筆錄），並有台北市○○○○○道路交通事
    故現場圖（見偵查卷第十八頁）、台北市政府警察局交通警察大隊交通事故分析
    研判表（見偵查卷第十九頁）、補充資料表（見偵查卷第二十頁）、談話紀錄表
    （見偵查卷第二十一頁）、道路交通事故調查報告表(一)、(二)（見偵查卷第二十四
    、二十五頁）、肇事現場照片十四幀（見偵查卷第二十六至三十二頁）在卷可稽
    ；按行車速度，依速限標誌或標線之規定，無標誌或標線者，應依左列規定：一
    、在市區道路，行車時速不得超過五０公里。但在未劃設車道線、行車分向線之
    道路，或設有快慢車道分隔線之慢車道，時速不得超過四０公里，道路交通安全
    規則第九十三條第一項第一款定有明文。依卷附道路交通事故調查報告表(一)所示
    ，本件前開事故地點之速限為五０公里（見偵查卷第二四頁，該報告表第欄）
    ，而員警在本件交通事故生後，前往事故現場丈量發現被告駕駛之汽車在現場留
    有二道長度分別為四四點九公尺、三七點五公尺之煞車痕，平均煞車痕為四一點
    二公尺（見偵查卷第十八頁），依卷附「一般公路汽車煞車拒離、行車速度對照
    表」，被告所駕駛汽車平均煞車痕為四一點二公尺，其於肇事當時之時速業已超
    過八十公里甚為明確，而案發當時係夜間，但天候為陰天，路面無障礙物，視距
    良好，被告並無不能注意之情形，竟疏未注意上開規定，猶以超過時速八十公里
    之高速行駛以致肇事，其就本件事故之發生有過失甚明。
二、按毀敗語能或一肢以上之機能，均屬刑法上所稱之重傷（刑法第十條第四項第三
    款、第四款參照）；次按刑法第十條第四項第一至五款所稱之「毀敗」，係指器
    官因傷害之結果完全喪失其效用者而言，初不以驗斷時之狀況如何為標準，如經
    過相當之診治而能回復原狀，或雖不能回復原狀而僅祇減衰其效用者，仍不得謂
    為該款之重傷（參照最高法院二十八年度上字第一０九八號判例）；再按刑法第
    十條第四項第六款之重傷，係指除去同項第一款至第五款之傷害而於身體或健康
    有重大不治或難治之傷害者而言，如毀敗一目或二目之視能，按照該項第一款之
    規定，固屬重傷，假使所傷之目，僅祇視能減衰，並未完全毀敗，縱令此種減衰
    具有不治或難治之情形，仍與第六款所定之內容並不相當，即祇應成立普通傷害
    ，不能遽依重傷論科（最高法院二十五年度上字第四六八０號判例參照）。查被
    害人因本件車禍，經救治後，在語能部分，僅能理解非常簡單之口語指令；在四
    肢部分，目前仍造成右側偏離，但可藉輔具跛行，有行政院國軍退除役官兵輔導
    委員會高雄榮民總醫院（下稱高雄榮民總醫院）九十二年十二月二十三日高總行
    字第０九二００一三０五三號函附病歷資料查詢函復表在原審卷可查，故被害人
    所受傷害，於語能及肢能部分雖均係重大難治，然仍未達致完全喪失其效用之程
    度，故不符合前開刑法第十條第四項第三款、第四款所規定之重傷；再按刑法第
    十條第四項第六款所謂其他於身體或健康有重大不治或難治之傷害，係指傷害重
    大，且不能治療或難於治療者而言（參照最高法院二十九年度上字第六八五號判
    例）。查被害人因本件車禍於當日接受緊急開顱術，呈現昏迷之狀態，有前開台
    大醫院出具之診斷證明書在卷可查，目前雖已清醒，惟因其認知功能受損，而無
    法獨立完成穿鞋、上下廁所、處理月事等日常生活活動，亦有前開高雄榮民總醫
    院函附卷可憑，則以高雄榮民總醫院函覆原審所檢附之被害人病歷資料查詢函覆
    表，再核諸最高法院前揭二十九年度上字第六八五號判例意旨，被害人現既已因
    為其認知功能受損，而無法獨立完成穿鞋、上下廁所、處理月事等日常生活活動
    ，自可認其身體已因本件事故受有重大難治之重傷害甚明，且被害人受此重傷與
    被告前述過失之間亦有相當因果關係。
三、依前揭(一)道路交通事故現場圖、道路交通事故分析研判表、補充資料表、談話紀
    錄表、道路交通事故調查報告表(一)、(二)、肇事現場照片，及(二)台大醫院所出具之
    診斷證明書、高雄榮民總醫院函覆原審之被害人病歷資料查詢函復表等補強證據
    皆足資擔保被告於偵審中所為之上開任意性自白具有相當程度之真實性，本院確
    信被告前述自白之犯罪事實及各該補強證據認定被告確有為前述犯行，本件事證
    明確，被告之犯行堪以認定。
四、核被告所為，係犯刑法第二百八十四條第一項後段之過失致重傷罪。另查被告於
    肇事後，在其上開犯行未為任何有偵查犯罪職權之公務員已知悉前，留於現場向
    到場處理之台北市政府警察局萬華分局交通分隊警員李錫君表明其為肇事者而接
    受裁判，此有該警員所填具之自首調查報告表在卷可稽（見偵查卷第二十三頁）
    應依刑法第六十二條前段規定，減輕其刑。
五、原審因依刑法第二百八十四條第一項後段、第四十一條第一項前段、第六十二條
    前段，罰金罰鍰提高標準條例第一項前段、第二條規定，並審酌被害人正值青春
    年少（為六十七年十月二日生，於案發當時僅二十四歲餘），因被告疏忽，而遭
    受如前如述嚴重之傷害，其精神及身體之痛苦實屬深遠，美好人生付諸東流，並
    其親人亦感同身受，精神上亦遭受痛苦至鉅暨被告之智識程度、犯後能坦承犯行
    ，態度尚稱良好等一切情狀，以被告因過失傷害人致重傷，處有期徒刑六月，
    並諭知易科罰金之折算標準，其認事用法，洵無不當，量刑亦尚妥適，公訴人循
    告訴人之請求上訴略以：被告於案發後，除未與被害人家屬達成和解外，反而至
　　被害人療傷處所喧囂、拍照，甚至揚言本案至多易科罰金了事各情，業據代行告
　  訴人乙○○具狀陳明，足見被告於犯罪後，並未對其犯罪行為深表悔悟，再衡量
    被害人葉舒敏無端受此沉重傷勢，未獲被告任何誠摯道歉、賠償，以及被告超速
　　肇事之重大過失，實有對被告從重量刑之必要，是以原審尊重公訴人之求刑，僅
  　量處被告有期徒刑六月，顯然失之過輕，並不符合國民法律感情。因之請求本檢
    察官上訴，經核本罪之法定刑最重為一年有期徒刑，衡以被告犯罪情節非微，犯
    後態度欠佳，顯有惡性，自應以較重之刑以矯其行，以符刑罰云云，固非無見，
    惟查被告事後未與被害人家屬和解，獲得被害人家屬之諒解，固有不是，然是否
    和解，尚有賴雙方之共識及配合，非得以公權力介入而強迫之，而本件被害人之
    傷勢雖重，然衡之被告之過失，並非重大至有令其服短期自由刑之必要，是公訴
    人之上訴，難謂有理由，其上訴應予駁回。
據上論斷，應依刑事訴訟法第三百六十八條，判決如主文。
本案經檢察官沈世箴到庭執行職務。
中　　　華　　　民　　　國　　九十三　　年　　　七　　　月　　 十二 　　日
                              臺灣高等法院交通法庭
                                  審判長法  官  葉　騰　瑞
                                        法  官  劉　壽　嵩
                                        法  官  江　國　華
右正本證明與原本無異。
不得上訴。
                                        書記官  陳　秋　萍
中　　　華　　　民　　　國　　九十三　　年　　　七　　　月　　 十四 　　日
附錄：本案論罪科刑法條全文
中華民國刑法第二百八十四條：
因過失傷害人者，處六月以下有期徒刑、拘役或五百元以下罰金，致重傷者，處一年
以下有期徒刑、拘役或五百元以下罰金。
從事業務之人，因業務上之過失傷害人者，處一年以下有期徒刑、拘役或一千元以下
罰金，致重傷者，處三年以下有期徒刑、拘役或二千元以下罰金。
